【裁判字號】    92,簡上,354
【裁判日期】    921231
【裁判案由】    侵占
【裁判全文】
臺灣板橋地方法院刑事判決                        九十二年度簡上字第三五四號
    上  訴  人
    即  被  告  乙○○
右列上訴人即被告因侵占案件，不服本院九十二年度簡字第一八三九號，中華民國九
十二年八月二十六日所為第一審簡易判決（聲請簡易判決處刑案號：九十二年度偵字
第六二九九號），提起上訴，本院管轄第二審之合議庭判決如左：
    主  文
上訴駁回。
    事  實
一、乙○○係職業計程車司機，於民國九十一年二月十九日，搭載乘客丙○○從臺北
    縣土城市至板橋市之後，隨即在車內拾獲丙○○所有而遺忘在上開計程車上之Ｍ
    ＯＴＯＲＯＬＡ牌Ｖ六六型行動電話一支（序號：0000000000000
    00號），竟意圖為自己不法之所有，將該等離本人所持有之物予以侵占入己。
    彼並於同年二月二十七日，持前開所侵占之行動電話一支，以新臺幣（下同）約
    六千元之代價，轉賣予知情之該通訊行負責人甲○○（涉嫌故買贓物罪之部分，
    因之前曾經本院以九十一年度易字四五四號判決有期徒刑四月確定，故就彼向乙○○故買贓物之部分，經公訴人另為不起訴處分確定）。甲○○嗣後將前開所購
    買之行動電話轉賣予陳耀源（公訴人另行偵辦），且因陳耀源曾多次販賣來源有
    問題之行動電話予洪福亮（公訴人另行偵辦），又警方接獲其他被害人李美桂報
    案失竊行動電話，查獲洪福亮涉犯竊盜罪嫌後，始因洪福亮之供述查獲陳耀源尚
    販賣上開丙○○所有之行動電話予彼，再因陳耀源之供述，始循線查獲前開丙○○所有之行動電話係乙○○販賣予陳耀源，而於九十一年三月間查悉乙○○侵占
    丙○○所遺失前揭行動電話之上情。
二、案經臺北市政府警察局移送臺灣臺北地方法院檢察署呈請臺灣高等法院檢察署檢
    察長核轉臺灣板橋地方法院檢察署檢察官偵查起訴。
    理  由
一、訊據被告乙○○固坦承於九十一年二月十九日為職業計程車司機，且於九十一年
    二月二十七日曾至臺北縣中和市○○路○段二七二號一樓拿一支行動電話給甲○○過，惟矢口否認有何侵占遺失物之犯行，辯稱：「我並未在所駕駛之計程車上
    拾獲ＭＯＴＯＲＯＬＡ牌Ｖ六六型行動電話一支，亦未將之轉賣予甲○○，我係
    曾拿一支ＭＯＴＯＲＯＬＡ牌ＣＤ九二八型行動電話一支交予甲○○負責維修，
    又我有在一張單據上寫下我的姓名、住址、身分證統一編號，然該單據上行動電
    話之型號為Ｖ六六型，序號為000000000000000號，均不是我寫
    的，係甲○○在我離開後自己所寫的」云云。惟查：
（一）系爭ＭＯＴＯＲＯＬＡ牌Ｖ六六型行動電話一支（序號：000000000
      000000號）係丙○○所有，彼於九十一年二月十九日，搭計程車從臺北
      縣土城市坐至板橋市之後，下車時將該行動電話遺留在計程車等情，業據證人
      丙○○於偵審中結證明確（見臺灣板橋地方法院檢察署九十二年度偵字第六二
      九九號偵查卷第二十一頁、本院九十二年十二月十九日審判筆錄）。足徵證人
      丙○○所有之前開行動電話確係遺留在計程車上，堪以認定。
（二）再甲○○於九十年間起就在臺北縣中和市○○路○段二七二號一樓開設中古行
      動電話買賣店，且彼並沒有維修行動電話之技術，只有在買賣，系爭ＭＯＴＯ
      ＲＯＬＡ牌Ｖ六六型行動電話一支（序號：000000000000000
      號）是之前有一計程車司機拿來賣給彼，彼以大約六千元之價格購入上開行動
      電話，且因時隔已久，所以沒有辦法指認被告是否就是該計程車司機，然該計
      程車司機來販賣上開行動電話時，有拿身分證件供彼核對無誤，並有填寫收購
      單據，而該張收購單據上的行動電話機種名稱及序號是彼所寫，因該計程車司
      機不會操作查行動電話序號之程序等情，業據證人甲○○於偵審中結證明確（
      見臺灣臺北地方法院檢察署九十一年度偵字第二二三三八號偵查卷第一二八頁
      、第一二九頁、臺灣板橋地方法院檢察署九十二年度偵字第六二九九號偵查卷
      第十六至十七頁、第二十一至二十二頁、第四十四頁、本院九十二年十二月十
      九日審判筆錄）。此外，復有與證人甲○○證述相符之行動電話收購單一紙附
      卷可稽（見臺灣臺北地方法院檢察署九十一年度偵字第二二三三八號偵查卷第
      六十八頁）。經本院提示上開收購單予證人甲○○及被告看，彼二人均確認該
      單據即是甲○○在其上寫行動電話機種名稱及序號，而被告在其上書寫自己姓
      名、住址與身分證統一編號之單據（見本院九十二年十二月十九日審判筆錄）
      。另上開單據上所載之行動電話機種名稱及序號確係ＭＯＴＯＲＯＬＡ牌Ｖ六
      六型（序號：000000000000000號），而該等機種名稱及序號
      就是丙○○所遺失之行動電話，業據證人丙○○結證如前；參以，甲○○係操
      作被告所拿來之前開行動電話查詢電話機種名稱及序號後，才在上開收購單據
      上書寫ＭＯＴＯＲＯＬＡ牌Ｖ六六型（序號：00000000000000
      0號）等資料，而證人甲○○與被告並無怨隙或仇恨，彼應無故陷人罪之必要
      ，足徵被告所販賣予甲○○之行動電話，即係丙○○所遺失之系爭行動電話，
      且被告係職業計程車司機，丙○○係將系爭行動電話遺留在計程車上，益徵被
      告確曾於事實欄一所載之時地，將脫離丙○○所持有之系爭ＭＯＴＯＲＯＬＡ
      牌Ｖ六六型（序號：000000000000000號）行動電話，侵占入
      己後，持至甲○○所開設之中古行動電話買賣店，以六千元之價格販賣予甲○○，並在前開收購單據上留下右揭自己之姓名、住址與身分證統一編號等資料
      ，堪以認定。被告雖辯稱彼係拿一支ＭＯＴＯＲＯＬＡ牌ＣＤ九二八型行動電
      話一支交予甲○○負責維修，並沒有拿ＭＯＴＯＲＯＬＡ牌Ｖ六六型行動電話
      去販賣云云，然甲○○所開設之中古行動電話買賣店，僅是在經營買賣行動電
      話業務，並無從事維修之業務，足徵被告前開有關彼係拿一支ＭＯＴＯＲＯＬ
      Ａ牌ＣＤ九二八型行動電話一支交予甲○○負責維修，並沒有拿ＭＯＴＯＲＯ
      ＬＡ牌Ｖ六六型行動電話去販賣之辯解，與事實不符，委無足採。
綜上諸情參互以析，被告所辯，無非事後畏罪卸責之虛詞，本案事證明確，被告犯行
堪以認定，應予依法論科。
二、核被告所為，係犯刑法第三百三十七條之侵占脫離本人持有物罪。原審以被告罪
    證明確，適用刑事訴訟法第四百四十九條第一項前段、第三項、第四百五十四條
    第二項，刑法第三百三十七條、第四十二條第二項前段，罰金罰鍰提高標準條例
    第一條前段、第二條，處被告罰金（銀元）三千元，並均諭知易服勞役之折算標
    準，其認事用法，均無不當，且本院合議庭審酌被告侵占丙○○所有之系爭行動
    電話，價值非鉅，然被告犯後飾詞卸責，毫無悔意，態度不佳等情，而認原審之
    量刑亦屬妥適，應予維持，上訴人之上訴應予以駁回。
據上論斷，應依刑事訴訟法第四百五十五條之一第一項、第三項、第三百六十八條，
判決如主文。
本案經檢察官李吉祥到庭執行職務。
中      華      民      國    九十二    年    十二      月    三十一    日
                          臺灣板橋地方法院刑事第十二庭
                              審判長法  官  許仕楓
                                    法  官  吳佳穎
            法  官  許必奇
右正本證明與原本無異。
不得上訴。
                                    書記官  金和國
中      華      民      國    九十二    年    十二      月    三十一    日
附錄：
刑法第三百三十七條：
意圖為自己或第三人不法之所有，而侵占遺失物、漂流物或其他離本人所持有之物者
，處五百元以下罰金。


司法院資訊處製作；財團法人民間司法改革基金會備份。
